臺灣臺南地方法院民事裁定
109年度消債更字第429號
聲  請  人
即  債務人  王真妮  
代  理  人  林家綾律師(法扶律師) 
上列債務人聲請消費者債務清理更生事件，本院裁定如下：
    主  文
債務人王真妮自民國110年1月29日下午5時起開始更生程序，並
命司法事務官進行本件更生程序。
    理    由
一、按債務人不能清償債務或有不能清償之虞者，得依本條例所
    定更生程序，清理其債務；債務人無擔保或無優先權之本金
    及利息債務總額未逾新臺幣（下同）1,200萬元者，於法院
    裁定開始清算程序或宣告破產前，得向法院聲請更生；債務
    人對於金融機構負債務者，在聲請更生或清算前，應向最大
    債權金融機構請求協商債務清償方案，或向其住、居所地之
    法院或鄉、鎮、市、區調解委員會聲請債務清理之調解；法
    院開始更生程序之裁定，應載明其年、月、日、時，並即時
    發生效力；法院裁定開始更生或清算程序後，得命司法事務
    官進行更生或清算程序。消費者債務清理條例（下稱消債條
    例）第3條、第16條第1項前段、第42條第1項、第45條第1項
    、第151條第1項分別定有明文。
二、聲請意旨以：聲請人即債務人積欠金融機構、資產公司及民
    間債權人債務總額約為3,533,567元，債務人自民國107年12
    月起至109年11月5日以前以駕駛白牌計程車司機為業，平均
    每月營業額約為3萬元，嗣因無力繳納汽車貸款，於109年11
    月5日交付汽車予債權人裕融企業股份有限公司(下稱裕融公
    司)拍賣抵債後，目前無業，已申請服志願役，獲錄取空軍
    司令部，預計於110年3月3日開始服役。債務人為清理債務
    ，於109年10月7日以書面向本院聲請消債者債務清理前置調
    解，債權人台北富邦商業銀行股份有限公司（下稱台北富邦
    銀行）雖在調解程序中提供180期、每月清償1,683元之還款
    方案，惟債務人尚須清償裕融公司每月貸款15,500元，以債
    務人每月收入3萬元，扣除生活必要支出14,866元後，實無
    力負擔上開還款方案，以致調解不成立。債務人未經法院裁
    定開始清算程序或宣告破產。爰依消債條例提之規定，自調
    解不成立之日起20日內，提出本件更生之聲請等語。
三、經查：
　㈠按本條例所稱消費者，指五年內未從事營業活動或從事小規
    模營業活動之自然人；前項小規模營業指營業額平均每月20
    萬元以下者，消債條例第2條第1項、第2項定有明文。又消
    債條例第2條第1項所稱5年內從事小規模營業活動，係指自
    聲請更生或清算前1日回溯5年內，有反覆從事銷售貨物、提
    供勞務或其他相類行為，以獲取代價之社會活動，依其5年
    內營業總額除以實際經營月數之計算結果，其平均營業額為
    每月20萬元以下者而言，例如：平均月營業額未逾20萬元之
    計程車司機、小商販等即屬之（辦理消費者債務清理事件應
    行注意事項第1點參照）。經查，債務人主張其自107年12月
    起至109年11月止從事白牌計程車司機，每月平均營收約為3
    萬元等語，業據其提出財產及收入狀況說明書及收入證明切
    結書為證(見本院卷第19、137頁)。本院參酌我國最新計程
    車營運狀況調查，依交通部統計處公布109年度計程車營運
    狀況調查報告(109年10月公布)，以債務人主張每月營收3萬
    元，或以臺南市專職計程車駕駛人平均每月營業總收入為47
    ,472元觀之，應可認定債務人從事營業活動之每月平均營業
    額未逾20萬元，屬消債條例第2條第2項規定之從事小規模營
    業活動之自然人，應視為一般消費者，先予敘明。
　㈡債務人截至109年11月22日止積欠台北富邦銀行信用貸款本息
    212,789元未清償，此有台北富邦銀行109年10月23日陳報狀
    在卷可憑(見調解卷第59頁)。債務人另積欠富盛當鋪25萬元
    、馮鎮遠131萬元未清償，亦據富盛當鋪及馮鎮遠函覆明確(
    見本院卷第103-130頁)。債務人復陳明其積欠黃爾柔20萬元
    、陳勇志40萬元，有債務人提出之借據可證(見本院卷第151
    -152頁)。至債務人積欠瑞興商業銀行股份有限公司(下稱瑞
    興銀行)汽車貸款本息285,890元，為有擔保之汽車貸款債權
    ，且經瑞興銀行於109年11月25日債權轉讓予遠信國際資融
    股份有限公司，有瑞興銀行109年11月13日陳報狀及109年12
    月28日函在卷可稽(見調解卷第79頁；本院卷第97-100頁)；
    另截至109年11月4日止，債務人積欠裕融公司汽車貸款本息
    502,228元，為有設定動產擔保抵押權之債權，亦有裕融公
    司109年11月6日陳報狀暨還款明細可按(見調解卷第69-73頁
    )，上開有擔保債權不予列計為無擔保或無優先權之本金及
    利息債務總額，是債務人現積欠無擔保或無優先權之本金及
    利息債務總額未逾1,200萬元，應可認定。又債務人在本件
    更生聲請前，於109年10月7日以書面向本院聲請消債者債務
    清理前置調解，經本院以109年度南司消債調字第602號受理
    後，最大債權銀行瑞興銀行於調解前提供債務人就金融機構
    無擔保或無優先權之本金及利息債務，按本金212,789元，
    以每個月為一期，分180期、利率5％、月付1,683元之還款方
    案，惟債務人表示無法負擔，調解不成立等情，亦據債務人
    提出調解不成立證明書為證(見本院卷第25頁)，且有瑞興銀
    行109年11月13日陳報狀在卷可稽(見調解卷第79頁)，並經
    本院依職權調取本院109年度南司消債調字第602號卷宗核閱
    無訛，是債務人提起本件更生聲請前，已踐行前置調解程序
    而調解不成立之事實，亦可認定。
　㈢債務人主張其原從事白牌計程車司機，工作時間約在晚上8時
    至凌晨4時，每月收入約為3萬元，因無力繳納汽車貸款，於
    109年11月5日將汽車交給裕融公司拍賣抵償後，向國軍志願
    士兵甄選會申請服志願役，並獲率取空軍司令部，將於110
    年3月3日服役等情，業據其提出收入證明切結書及國軍志願
    士兵徵選會志願士兵入營報到通知單為證(見本院卷第137-1
    37頁)，堪信為真實。又債務人於107年度及108年度申報薪
    資所得分別為127,028元、3,672元，名下雖有2輛汽車，但
    財產總額為0元等情，有債務人之稅務電子閘門財產所得調
    件明細表及公路監理電子閘門在卷可稽(見本院卷第71-74、
    61-64頁)，爰審酌前揭薪資所得數額甚低，且其名下2輛汽
    車已超過耐用年數，殘值所剩無幾，對於清償負債無明顯助
    益，故不予列入債務人之收入範圍。此外，債務人未領取政
    府之津貼或補助，已據債務人陳明在卷（見本院卷第135頁
    ），復查無其他證據資料證明債務人尚有其主張收入以外之
    所得，是認債務人現每月平均收入應為3萬元，並以此金額
    作為其償債能力之計算基礎。
　㈣按債務人必要生活費用，以最近一年衛生福利部或直轄市政
    府所公告當地區每人每月最低生活費1.2倍定之，消債條例
    第64條之2第1項定有明文。債務人聲請更生或清算時所提財
    產及收入狀況說明書，其表明每月必要支出之數額，與消債
    條例第64條之2第1項、第2項規定之認定標準相符者，毋庸
    記載原因、種類及提出證明文件，亦為消債條例施行細則第
    21之1條第3項所明定。是以債務人居住地之臺南市政府公告
    109年度每人每月最低生活費12,388元之1.2倍計算，債務人
    每月必要生活費用即應以14,866元(計算式：12,388元×1.2
    倍＝14,866元)為認定基準，債務人陳報其個人每月必要生活
    費用額為14,866元，雖未提出證明文件，依上開說明，應為
    可採。
　㈤債務人以其名下車牌號碼000-0000號汽車向裕融公司辦理汽
    車貸款，分54期清償，每月應付貸款本息為15,500元，已償
    還22期341,000元，尚積欠分期款496,000元及遲延費6,634
    元、其他費用6,525元等情，有裕融公司貸款契約書、還款
    明細、債權計算表在卷可稽(見本院卷第83-96頁)，加計最
    大債權金融機構瑞興銀行於前置協商程序就無擔保債務提供
    每月1,683元之還款方案，債務人每期（月）應清償17,183
    元(計算式：15,500元＋1,683元＝17,183元)。以債務人平均
    每月收入3萬元，扣除其個人每月生活必要支出14,866元後
    ，餘款僅15,134元(計算式：3萬元－14,866元＝15,134元)，
    顯不足清償上開還款方案每月應清償17,183元，遑論債務人
    尚積欠遠信國際資融股份有限公司及民間債權人債務未清償
    ，債務人陳稱其收入無法同時負擔前置調解條件及其他債權
    人債務，應堪採信。是債務人之經濟狀況，確已達不能清償
    債務之程度，而有更生之原因，及藉助更生制度調整其與債
    權人間之權利義務關係而重建其經濟生活之必要。
四、綜上所述，債務人係從事營業額平均每月20萬元以下小規模
    營業活動之自然人，其無擔保或無優先權之本金及利息債務
    總額未逾1,200萬元，曾踐行前置調解程序而調解不成立，
    復未經法院裁定開始清算程序或宣告破產，依其收入財產及
    必要生活支出之情形，已達不能清償債務之程度，又無消債
    條例第6條第3項、第8條或第46條各款所定應駁回更生聲請
    之事由存在，債務人聲請本件更生，應予准許，爰裁定如主
    文所示。
中　　華　　民　　國　　110 　年　　1 　　月　　29　　日
                  消債法庭法  官　張桂美
以上正本係照原本作成。　　　　　　　　　
本裁定不得抗告。
本裁定已於110年1月29日下午5時公告。　　　　　　　　
中　　華　　民　　國　　110 　年　　1 　　月　　29　　日
                          書記官  蘇冠杰